臺灣高等法院臺南分院民事裁定　96年度破抗字第42號
抗　告　人　長中建設股份有限公司
法定代理人　乙○○
上列抗告人因宣告破產事件，對於民國96年10月11日臺灣臺南地
方法院96年度破字第80號裁定，提起抗告，本院裁定如下：
    主  文
抗告駁回。
抗告程序費用由抗告人負擔。
    理  由
一、本件聲請人即抗告人於原法院聲請意旨略以：抗告人因受經
    濟不景氣影響，積欠稅賦無力清償，業經辦理解散登記在案
    ；今因抗告人積欠稅賦已構成資產不足抵償負債，而於民國
    （下同）九十六年四月十六日召集臨時股東會，委任董事長
    乙○○提出破產聲請。又抗告人之股東蘇舜亨及甲○○已放
    棄渠等之債權，自無分配問題，則涉及分配者僅剩優先債權
    營利事業所得稅新台幣（下同）一百九十五萬三千九百三十
    一元、營利事業所得稅利息二十二萬七千零四十九元及營利
    事業所得稅滯納金利息八十三萬五千一百三十三元。茲抗告
    人已達不足清償其債務之程度，為此，爰依法聲請宣告破產
    等語。
二、原法院裁定以：本件抗告人主張現有銀行存款一百萬元，及
    坐落台南市○○區○○段819、819─1、915地號土地，現值
    計九十九萬三千元，即財產總額為一百九十九萬三千元，固
    據提出財務狀況說明書、財產目錄表、前開土地登記謄本三
    紙、長信不動產估價師事務所不動產價格鑑定書一份、復華
    銀行定期存款存單一紙為證。惟抗告人主張其負債計三百四
    十一萬一千三百十一元，亦據提出債權人清冊、財政部台灣
    省南區國稅局欠稅總歸戶查詢情形表各一紙在卷可稽，是抗
    告人主張之上開三百四十一萬一千三百十一元債務，全屬國
    家債權，債權人為台灣省南區國稅局，並無多數債權人存在
    之情形，因此認無聲請宣告破產之必要，應予駁回等語。
三、抗告意旨略以：
  (一)抗告人之股東蘇舜亨及甲○○雖已放棄渠等債權之分配，以
    利債權分配簡單化，惟並無損其債權人之身分，即抗告人仍
    有三位債權人。
  (二)抗告人現尚有資產一百九十九萬三千元，負債為三百四十一
    萬一千三百十一元，已構成資產不足抵償負債，且債權人有
    三位，具備破產之要件。
  (三)原裁定以債權人非為多數而駁回抗告人之聲請，顯於法有違
    ，爰提起本抗告。
四、按破產，對債務人不能清償債務者宣告之；又公司財產不足
    清償其債務時，清算人應即聲請宣告破產；而法院對於破產
    之聲請，在裁定前，得依職權為必要之調查，並傳訊債務人
    、債權人及其他關係人；破產法第五十七條、第六十三條第
    二項及公司法第八十九條第一項固分別定有明文；惟破產者
    ，乃債務人不能清償其債務時，為使多數債權人得公平滿足
    ，就債務人之總財產，由法院參與其事，為一般強制執行之
    訴訟程序。故破產宣告之目的，在使全體債權人獲得公平滿
    足，其實質要件除需債務人不能清償債務外，並以多數債權
    人存在為前提，如債權人僅有一人，既與第三人無涉，自無
    聲請破產之必要（最高法院65年度台抗字第0325號判例參照
    ）。次按破產宣告後，如破產財團之財產不敷清償財團費用
    及財團債務時，法院因破產管理人之聲請，應以裁定宣告破
    產終止，同法第一百四十八條亦規定甚明。是以法院就破產
    之聲請，應依職權為必要之調查，倘債務人確係毫無財產可
    構成破產財團，或債務人之財產不敷清償破產財團之費用及
    財團之債務，無從依破產程序清理其債務時，始得以無宣告
    破產之實益，裁定駁回聲請（司法院25年院字第1505號及最
    高法院86年度台抗字第0479號裁判參照）。
五、經查：
  (一)抗告人主張其現尚有銀行存款一百萬元，及坐落台南市○○
    區○○段819、819─1及915地號等三筆土地（均為公共設施
    道路用地），現值總計九十九萬三千元，亦即其財產總額為
    一百九十九萬三千元，已據其提出財務狀況說明書、財產（
    土地）目錄表、「長信不動產估價師事務所」不動產價格鑑
    定書、復華銀行定期存款存單各一紙及系爭土地登記第二類
    謄本共三紙為證（原法院卷第6至7、13至22、24頁），固屬
    真實。惟抗告人另主張其負債涉及分配者為優先債權營利事
    業所得稅一百九十五萬三千九百三十一元、營利事業所得稅
    利息二十二萬七千零四十九元、營利事業所得稅滯納金三十
    九萬五千一百九十八元及營利事業所得稅滯納金利息八十三
    萬五千一百三十三元，總計為三百四十一萬一千三百十一元
    ，亦據抗告人提出債權人清冊及「財政部台灣省南區國稅局
    」欠稅總歸戶查詢情形表各一紙在卷可參（原法院卷第08
    至09頁）；則在扣除優先受償之營利事業所得稅之稅捐情形
    下，抗告人現所有之資產，顯已無剩餘資產可供支應財團費
    用及財團債務。
  (二)又抗告人主張其所負之債務即三百四十一萬一千三百十一元
    ，乃營利事業所得稅之稅捐，包括本稅、利息、滯納金及滯
    納金利息，究其性質乃屬國家之債權，債權人為稽徵機關即
    「財政部台灣省南區國稅局」；若抗告人未予或無力繳納，
    乃稽徵機關應移由法務部行政執行署所轄機關，依行政程序
    法及行政執行法予以強制執行者，尚與得聲請宣告破產之情
    況無涉。
  (三)至抗告人辯稱：其之股東蘇舜亨及甲○○雖已放棄渠等債權
    之分配，惟並無損債權人之身分，即抗告人仍有三位債權人
    云云。惟按抗告人之股東蘇舜亨及甲○○已放棄渠等債權之
    分配，有抗告人所提之同意書影本二紙在卷足憑（原法院卷
    第25、27頁）；則基於債務消滅之原因，渠等自非抗告人之
    債權人；亦即抗告人已無多數債權人存在之情形。況破產管
    理人及破產監查人依破產法規定，亦為破產程式必備機關，
    需將渠等之報酬列為財團費用；足徵抗告人之財產除不能負
    擔上開破產管理人及監查人之報酬，復無足夠餘額可構成破
    產財團，自無法清償任何破產債務，無解於債務之清理，尚
    不符破產宣告目的，亦即本件宣告破產並無實益。
  (四)再抗告人為本件破產之聲請，無非欲藉破產程序，達其債務
    免責之目的；然目前抗告人所負之債務厥為營利事業所得稅
    之本稅、利息、滯納金及滯納金利息，乃屬國家之債權，並
    無藉由破產程序降低債權人可得公平實現債權受償數額之必
    要，不宜遽依破產程序處理；易言之，如強制以破產程序解
    決，除其程序費用所費不貲，增加當事人額外負擔外，冗長
    程序亦曠日廢時，不足以滿足債權人之債權，亦未必能即時
    解決債務人之債務問題。
  (五)依上，揆諸前揭說明，堪認本件抗告人為破產之聲請，並不
    符合破產宣告之要件，亦無宣告破產之實益。則揆諸上開說
    明，抗告人提起本件破產聲請即屬不應准許。
六、原法院裁定認依抗告人所述其主張之上開三百四十一萬一千
    三百十一元債務，全屬國家債權，債權人為台灣省南區國稅
    局，並無多數債權人存在之情形，因此認無聲請宣告破產之
    必要，而駁回其聲請，於法並無違誤。抗告意旨猶執前詞，
    指摘原裁定不當，求為廢棄改判，准予宣告破產，為無理由
    ，應予駁回。
七、據上論結，本件抗告為無理由，依破產法第五條、民事訴訟
    法第四百九十五條之一第一項、第四百四十九條第一項、第
    九十五條及第七十八條，裁定如主文。
中　　華　　民　　國　　96　　年　　11　　月　　27　　日
                  民事第一庭    審判長法　官  林金村
                                      法　官　胡景彬
                                      法　官　張世展
上為正本係照原本作成。
如不服本裁定，僅得於收受本裁定正本送達後10日內以適用法規
顯有錯誤為理由，向本院提出再抗告狀（須附繕本）依法應繳納
抗告費新台幣1千元，並委任律師為訴訟代理人，經本院許可後
始可再抗告於最高法院。
中　　華　　民　　國　　96　　年　　11　　月　　27　　日
                                      書記官  吳秋賢
【附記】
民事訴訟法第495條之1第2項準用同法第466條之1第1、2項規定
：
(1)對於第二審判決上訴，上訴人應委任律師為訴訟代理人。但上
  訴人或其法定代理人具有律師資格者，不在此限。
(2)上訴人之配偶、三親等內之血親、二親等內之姻親，或上訴人
  為法人、中央或地方機關時，其所屬專任人員具有律師資格並
  經法院認為適當者，亦得為第三審訴訟代理人。
民事訴訟法第466條之2：
  上訴人無資力委任訴訟代理人者，得依訴訟救助之規定，聲請
  第三審法院為之選任律師為其訴訟代理人。
